臺灣新北地方法院民事裁定
111年度消債職聲免字第9號
聲  請  人  徐榮宏  

代  理  人  彭國書律師（法律扶助律師）
相  對  人  台北富邦商業銀行股份有限公司

法定代理人  程耀輝  


相  對  人  國泰世華商業銀行股份有限公司

法定代理人  郭明鑑  


相  對  人  兆豐國際商業銀行股份有限公司

法定代理人  張兆順  
代  理  人  林勵之  
相  對  人  花旗(台灣)商業銀行股份有限公司


法定代理人  莫兆鴻  
代  理  人  陳正欽  
相  對  人  瑞興商業銀行股份有限公司

法定代理人  郭釧溥  


相  對  人  遠東國際商業銀行股份有限公司


法定代理人  周添財  


相  對  人  凱基商業銀行股份有限公司


法定代理人  魏寶生  


相  對  人  台新國際商業銀行股份有限公司

法定代理人  尚瑞強  


相  對  人  長鑫資產管理股份有限公司

法定代理人  潘代鼎  


相  對  人  台新資產管理股份有限公司

法定代理人  吳統雄  
相  對  人  富邦資產管理股份有限公司

法定代理人  洪主民  


相  對  人  滙誠第一資產管理股份有限公司

法定代理人  莊仲沼  
相  對  人  新加坡商艾星國際有限公司台灣分公司

法定代理人  曾慧雯  
上列聲請人因消費者債務清理事件聲請免責，本院裁定如下：
    主  文
聲請人徐榮宏應予免責。
    理  由
一、按法院為終止或終結清算程序之裁定確定後，除別有規定外
    ，應以裁定免除債務人之債務；又法院裁定開始清算程序後
    ，債務人有薪資、執行業務所得或其他固定收入，扣除自己
    及依法應受其扶養者所必要生活費用之數額後仍有餘額，而
    普通債權人之分配總額低於債務人聲請清算前2年間，可處
    分所得扣除自己及依法應受其扶養者所必要生活費用之數額
    者，法院應為不免責之裁定，但債務人證明經普通債權人全
    體同意者，不在此限；而債務人有下列各款情形之一者，法
    院應為不免責之裁定，但債務人證明經普通債權人全體同意
    者，不在此限：㈠於7年內曾依破產法或本條例規定受免責；
    ㈡隱匿、毀損應屬清算財團之財產，或為其他不利於債權人
    之處分；㈢捏造債務或承認不真實之債務；㈣聲請清算前2年
    內，因消費奢侈商品或服務、賭博或其他投機行為，所支出
    之總額逾該期間可處分所得扣除自己及依法應受其扶養者所
    必要生活費用之半數，或所負債務之總額逾聲請清算時無擔
    保及無優先權債務之半數，而生開始清算之原因；㈤於清算
    聲請前1年內，已有清算之原因，而隱瞞其事實，使他人與
    之為交易致生損害；㈥明知已有清算原因之事實，非基於本
    人之義務，而以特別利於債權人中之一人或數人為目的，提
    供擔保或消滅債務；㈦隱匿、毀棄、偽造或變造帳簿或其他
    會計文件之全部或一部，致其財產之狀況不真確；㈧故意於
    財產及收入狀況說明書為不實之記載，或有其他故意違反本
    條例所定義務之行為，消費者債務清理條例（下稱消債條例
    ）第132條、第133條及第134條分別定有明文。
二、聲請人前因有不能清償債務之情事，於民國109年7月10日具
    狀聲請更生，經本院以109年度消債更字第339號裁定自110
    年2月23日上午10時起開始更生程序，並由司法事務官以110
    年度司執消債更字第78號進行更生程序，嗣因無擔保及無優
    先權之債務總額超過新臺幣（下同）1,200萬元，經本院以1
    10年度消債清字第102號裁定自110年5月31日下午4時起開始
    清算程序，並經司法事務官以110年度司執消債清字第104號
    進行清算程序，繼經司法事務官於110年12月7日裁定終結清
    算程序並確定在案等情，業經本院依職權調取109年度消債
    更字第339號卷、110年度司執消債更字第78號卷、110年度
    消債清字第102號卷、110年度司執消債清字第104號卷核閱
    屬實。本院所為終結清算程序之裁定既已確定，依首揭消債
    條例規定，法院應審酌聲請人是否有消債條例第133條、第1
    34條所定應為不免責裁定之情形。
三、本院前發函通知相對人就應否裁定聲請人免責乙事陳述意見
    ，並指定調查期日使聲請人、相對人到庭陳述意見，惟相對
    人於調查期日均未到庭，而除相對人台新資產管理股份有限
    公司、滙誠第一資產管理股份有限公司、新加坡商艾星國際
    有限公司台灣分公司未具狀表示意見外，其餘相對人均以書
    狀表示不同意聲請人免責等語。　
四、經查：
  ㈠聲請人無消債條例第133條所定應不予免責之事由：
　⒈參消債條例第133條及其立法理由，本條於債務人之收入扣除
    自己及依法應受其扶養者所必要生活費用之數額後仍有餘額
    者，始有適用。是依上開規定，自應以本院裁定開始清算時
    起迄裁定免責前，綜合考量認定債務人是否有「於清算程序
    開始後債務人有薪資、執行業務所得或其他固定收入，扣除
    自己及依法應受其扶養者所必要生活費用之數額後仍有餘額
    」，及「普通債權人之分配總額低於債務人聲請清算前二年
    間，可處分所得扣除自己及依法應受其扶養者所必要生活費
    用之數額」此二要件，以判斷其有無消債條例第133條之適
    用。　
　⒉聲請人於清算聲請前2年之收支狀況：
　⑴按債務人必要生活費用，以最近一年衛生福利部或直轄市政
    府所公告當地區每人每月最低生活費1.2倍定之；受扶養者
    之必要生活費用，準用第1項規定計算基準數額，並依債務
    人依法應負擔扶養義務之比例認定之；前2項情形，債務人
    釋明更生期間無須負擔必要生活費用一部或全部者，於該範
    圍內，不受最低數額限制；債務人證明確有必要支出者，不
    受最高數額及應負擔比例之限制；債務人聲請更生或清算時
    所提財產及收入狀況說明書，其表明每月必要支出之數額，
    與本條例第64條之2第1項、第2項規定之認定標準相符者，
    毋庸記載原因、種類及提出證明文件，消債條例第64條之2
    、消債條例施行細則第21條之1第3項分別定有明文。　　
　⑵查聲請人前於109年7月10日具狀聲請更生，則依消債條例第7
    8條第1項規定，應以更生之聲請視為清算之聲請，故本件應
    以聲請人聲請更生前2年即107年7月至109年6月間之期間為
    判斷。又查聲請人主張其於聲請更生前2年期間之所得共為3
    9萬8,486元（見本院卷第85頁），且經本院依職權查詢聲請
    人之財產所得資料後，聲請人於107、108、109年度之申報
    所得，分別為0元、0元、26萬5,842元，此有稅務電子閘門
    財產所得調件明細表附卷可稽（另置於限閱卷內），參以聲
    請人未向新北市政府申請相關社會救助乙節，有新北市政府
    社會局111年1月26日新北社助字第1110176517號函在卷可參
    （見本院卷第105頁），是聲請人上開主張，堪信為實。又
    聲請人於聲請更生時，其每月個人必要支出及所應負擔母親
    鍾○妹之扶養費合計應以2萬3,679元計算為妥適乙節，業經
    本院以109年度消債更字第339號裁定認定在案，有上開裁定
    在卷可佐，本院認以此標準計算聲請人上開期間之支出狀況
    ，尚為妥適，故聲請人於聲請更生前2年關於自己及依法應
    受其扶養者所必要之生活費用應為56萬8,296元（計算式：2
    萬3,679元×24月＝56萬8,296元）。至聲請人雖主張其先前漏
    列應支出前妻翁○玉之贍養費1萬元，並提出翁○玉簽立之贍
    養費切結書乙紙為據（見本院卷第91頁），惟聲請人前聲請
    更生時，均未曾提及有支出翁○玉贍養費1萬元乙事，審酌該
    贍養費1萬元支出數額非小，如聲請人確有按月支出上開費
    用，應無遺忘漏予列計之理，是聲請人此部分主張，尚非可
    採。
　⑶從而，聲請人於聲請更生前2年間之可處分所得39萬8,486元
    ，扣除自己及依法應受其扶養者所必要生活費用56萬8,296
    元，已無餘額，核與消債條例第133條後段所定「普通債權
    人之分配總額低於債務人聲請清算前2年間，可處分所得扣
    除自己及依法應受其扶養者所必要生活費用之數額」之要件
    不符，毋庸就同條前段「法院裁定開始清算程序後，債務人
    有薪資、執行業務所得或其他固定收入，扣除自己及依法應
    受其扶養者所必要生活費用之數額後仍有餘額」要件再予審
    酌，自不得依該規定為不免責之裁定。　　
  ㈡聲請人無消債條例第134條所定應不予免責之事由：　
　⒈按消費者依清算程序清理債務，於程序終止或終結後，為使
    其在經濟上得以復甦，以保障其生存權，除本條例另有不予
    免責之規定外，例如：第133條、第134條等，就債務人未清
    償之債務採免責主義，消債條例第132條立法理由參照。是
    消債條例係以免責主義為原則，不免責為例外，倘債權人主
    張債務人有消債條例第134條各款所定不免責之情事，即應
    由債權人就債務人有合於上開各款要件之事實，提出相當之
    事證證明之。
　⒉查本院依聲請查詢聲請人之入出境資料，聲請人自聲請清算
    前2年起迄今並無任何出境紀錄乙情，有入出境資訊連結作
    業資料附卷可稽（另置於限閱卷），是相對人台新國際商業
    銀行股份有限公司稱聲請人有搭乘航線出境旅遊之奢侈消費
    行為，而有消債條例第133條第4款不予免責之事由云，尚非
    有據。
　⒊至相對人台北富邦商業銀行股份有限公司、富邦資產管理股
    份有限公司、花旗(台灣)商業銀行股份有限公司雖主張聲請
    人預借現金後未償還款項，並無還款誠意，且聲請人仍具工
    作及還款能力，理當竭力清償債務，以防消債條例被濫用，
    而阻礙社會經濟健全發展，故不應予免責云云。惟聲請人是
    否有還款誠意及還款能力，並非消債條例第134條各款所定
    之不免責要件，是上開相對人執此主張聲請人不應免責等詞
    ，即無足採。
　⒋至相對人花旗（台灣）商業銀行股份有限公司雖另主張聲請
    人欠款內容多為非必要性之奢侈消費，顯係浪費導致無法負
    擔之債務，而有消債條例第134條第4款之不免責事由云云。
    惟相對人花旗（台灣）商業銀行股份有限公司所提出之信用
    卡消費帳單之消費期間為92年1月至93年11月間，有上開帳
    單在卷可參（見本院卷第115至157頁），並非聲請人於本件
    聲請清算前2年間所為之消費行為，核與消債條例第134條第
    4款要件不符，是上開相對人憑此主張聲請人不應免責等詞
    ，亦非可採。
　⒌此外，本院依職權就現有事證予以調查審酌之結果，查無聲
    請人有何其他違反消債條例第134條各款之情形，且相對人
    亦未具體表明聲請人有何該條所定不免責之情事，是相對人
    主張聲請人不應免責等詞，洵非可採，堪認聲請人並無消債
    條例第134條各款所定之不免責事由。
五、綜上所述，本件聲請人既經本院為終結清算程序之裁定確定
    ，且查無消債條例第133條或第134條各款所定之不免責事由
    ，則依消債條例第132條規定，本院自應以裁定免除債務人
    之債務。
六、爰裁定如主文。
中　　華　　民　　國　　111 　年　　10　　月　　31　　日
                  民事第七庭    法　官　李宇銘
以上正本係照原本作成。
如不服本裁定，應於收受送達後10日內向本院提出抗告狀，並應
繳納抗告費新臺幣1,000元。
中　　華　　民　　國　　111 　年　　10　　月　　31　　日
　　　　　　　　　　　　         書記官   李律廷